【裁判字號】    90,上易,519
【裁判日期】    900501
【裁判案由】    傷害等
【裁判全文】
臺灣高等法院刑事判決                              九十年度上易字第五一九號
    上  訴  人
    即  自訴人
    兼反訴被告  丁○○
    上  訴  人
    即  被  告
    兼 反 訴人  丙○○
                乙○○
    被      告  甲○○
    右三人共同
    選任辯護人  許朝財
                呂清雄
                蔡惠琇
右上訴人因自訴（反訴）被告（反訴被告）傷害等案件，不服臺灣桃園地方法院八十
九年度自字第四五號，中華民國八十九年十一月八日第一審判決提起上訴，本院判決
如左：
    主  文
原判決關於丙○○、乙○○、丁○○部分撤銷。
丙○○、乙○○共同傷害人之身體，丙○○處拘役伍拾伍日，乙○○處拘役伍拾日，
如易科罰金，均以佰元折算壹日。
丁○○傷害人之身體，處拘役貳拾日，如易科罰金，以佰元折算壹日。
自訴人對甲○○之上訴駁回。
    事  實
一、丙○○於民國八十八年四月二十二日晚間二十一時許，在桃園縣大園鄉○○○路
    一三六巷四弄二一號前，因停車問題與鄰居丁○○發生口角，丙○○旋邀友人乙○○前來助勢，丙○○、乙○○即共同基於傷害之犯意聯絡及行為分擔，均徒手
    與亦基於傷害犯意之丁○○發生拉扯並互毆，嗣二名年籍姓名均不詳之成年男子
    至該處，再與丁○○發生爭執，遂與丙○○、乙○○共四人基於共同傷害之犯意
    聯絡及行為分擔，再接續前開共同傷害丁○○之故意，徒手與亦接續前揭傷害故
    意之丁○○發生拉扯並互毆，致丁○○受有右腋瘀傷浮腫、右肘紅腫、左前胸紅
    腫、上唇裂傷縫合二針、上背部紅腫、右臀部瘀傷、鼻瘀傷等傷害，丙○○受有
    右前臂０．二公分Ｘ十公分等多處擦傷之傷害，乙○○受有背側頸部０．一公分
    Ｘ七公分等多處擦傷之傷害。
二、案經丁○○提起自訴及被告丙○○、乙○○提起反訴。
    理  由
壹、撤銷改判部分：
一、訊據上訴人即被告丙○○、乙○○承認其等因被告丙○○與上訴人即自訴人丁○○口角而起爭執等情，惟均否認有右揭與上開二名年籍姓名均不詳之成年男子共
    四人共同傷害自訴人丁○○之犯行，並均辯稱：僅與自訴人丁○○互相拉扯，而
    互相拉扯，亦正當防衛之行為，伊等不認識該二名男子，該二名男子係路經該處
    ，因見丁○○勒住乙○○脖子，才拉開丁○○，並無與該二人共同傷害丁○○之
    犯行云云。惟查右揭自訴人丁○○被毆傷之事實，業據自訴人丁○○指訴起初係
    由被告丙○○、乙○○，嗣又有二人加入，其遭該四人共同毆傷等情，而目擊證
    人吳進榮、范玉琦、胡坤榮亦證稱共有四人毆打自訴人丁○○（見八十八年度偵
    字第一四四八六號卷八十九年二月二十二日訊問筆錄、原審八十九年四月二十日
    訊問筆錄、八十九年七月十八日訊問筆錄）。又自訴人丁○○受有如事實欄所載
    之傷，有診斷證明書一紙在卷可稽，且有自訴人受傷當時所穿沾有血跡之衣服照
    片一幀附卷可憑。被告丙○○、乙○○否認犯行及其等所辯，均係卸責之詞，不
    足採信。本件係被告丙○○、乙○○等與自訴人互毆（詳後理由二所述），被告
    丙○○、乙○○辯稱係正當防衛云云，亦無足採。被告丙○○、乙○○確有共同
    傷害自訴人事證明確，被告丙○○、乙○○犯行，均堪認定。
二、訊據反訴被告丁○○否認有右揭傷害之犯行，辯稱：伊係先與丙○○發生口角，
    再遭丙○○、乙○○等四人共同毆傷，伊並未毆打丙○○、乙○○，有與乙○○
    抱在一起，因他拿鋁棒打伊云云。惟查右揭因反訴人丙○○與反訴被告丁○○口
    角而起爭執，反訴人丙○○、乙○○與反訴被告丁○○互相拉扯，致反訴人丙○○受有右前臂０．二公分Ｘ十公分等多處擦傷之傷害，反訴人乙○○受有背側頸
    部０．一公分Ｘ七公分等多處擦傷之傷害之事實，業據反訴人丙○○、乙○○指
    訴綦詳，而目擊證人吳進榮、胡坤榮、張泰山、朱美娟亦證稱反訴人丙○○、乙○○與反訴被告丁○○互相拉扯、扭打等情（見八十八年度偵字第一四四八六號
    卷八十九年二月二十二日訊問筆錄、原審八十九年四月二十日訊問筆錄、八十九
    年七月十八日訊問筆錄）。反訴人丙○○、乙○○受有如事實欄所載之傷，各有
    診斷證明書一紙在卷可稽。反訴被告丁○○否認犯行其所辯，係卸責之詞，不足
    採信。本件反訴被告丁○○亦有毆傷反訴人丙○○、乙○○之事證明確，反訴被
    告丁○○犯行，亦堪認定。本件自訴人所提反訴人丙○○聲請調解之聲請書記載
    ：「兩造‧‧‧‧互毆打架」等語，僅能佐證係互毆，尚不足為有利於反訴被告
    丁○○之認定。至於自訴人即反訴被告聲請再行傳訊證人張泰山、胡坤榮、朱美
    娟，因上開證人就所見已詳為證述，顯無再予傳訊之必要；自訴人即反訴被告指
    警員處理不公，聲請傳訊警員嚴文浩、陳躍升、丁嘉榮，並提出其與承辦警員嚴
    文浩之對話錄音帶一捲及譯文，另聲請向內政部警政署刑事警察局調閱桃園縣警
    察局大園分局移送至該局之本案卷宗，並調查自訴人即反訴被告於八十八年四月
    二十二日在桃園縣警察局大園分局所作之筆錄是否為真實，筆錄上之指紋是否為
    其指紋云云。因本件自訴人已依自訴程序向原審法院提起自訴，檢察官已將八十
    八年度偵字第一四四八六號卷移送原審法院併自訴案辦理，且本案並未以反訴被
    告之警局偵訊筆錄，作為認定其犯罪之證據，顯無向內政部警政署刑事警察局調
    取該案卷宗及調查該警訊筆錄有無證據能力之必要，附此敘明。
三、核被告丙○○、乙○○、反訴被告丁○○所為，均係犯刑法第二百七十七條第一
    項之傷害罪。被告丙○○、乙○○與上開二名年籍姓名均不詳之成年男子間，就
    傷害自訴人丁○○之犯行，有犯意聯絡及行為分擔，均為共同正犯。反訴被告丁○○以一傷害行為傷害反訴人丙○○、乙○○二人，為刑法第五十五條規定之想
    像競合犯，應從一傷害罪處斷。原審就被告丙○○、乙○○及反訴被告丁○○部
    分予以論罪科刑，固非無見。惟查刑法第四十一條業於九十年一月十日修正公布
    ，同月十二日生效，易科罰金之折算標準，應適用修正後之新法，原判決就被告
    丙○○、乙○○及反訴被告丁○○部分雖均諭知易科罰金之折算標準，惟未及審
    酌該條業已修正，而適用舊法，尚有未合。被告丙○○、乙○○及反訴被告丁○○上訴意旨均否認犯罪，自訴人丁○○上訴意旨以原判決對被告丙○○、乙○○
    量刑過輕，指摘原判決關於被告丙○○、乙○○及反訴被告鄭琪部分為不當，雖
    均無理由。惟原判決就被告丙○○、乙○○及反訴被告丁○○部分既有可議，即
  無可維持，應由本院予以撤銷改判。爰審酌被告丙○○、乙○○僅因被告丙○○
    與自訴人之停車等細故發生爭執，即以暴力毆傷自訴人丁○○，及被告丙○○、
    乙○○素行、犯罪動機、目的、手段、參與犯罪之程度、自訴人所受傷害及其等
    犯罪後之態度；審酌反訴被告丁○○素行良好，係因反訴人丙○○之停車等細故
    發生爭執，並致反訴人丙○○、乙○○二人成傷，犯罪動機、目的、手段、反訴
    人二人所受傷勢均較反訴被告為輕及犯罪後態度等一切情狀，就被告丙○○、乙○○分別量處如主文第二項所示之刑，就反訴被告丁○○量處如主文第三項所示
    之刑，並均依修正後刑法第四十一條第一項前段，諭知易科罰金之折算標準。
貳、駁回部分：
一、自訴意旨另以：被告甲○○於其夫丙○○於八十八年四月二十二日晚間二十一時
    許，在桃園縣大園鄉○○○路一三六巷四弄二一號前，因停車問題與鄰居即自訴
    人丁○○發生口角之時，手持電擊棒揮動並發出聲響，恐嚇自訴人丁○○，致自
    訴人丁○○心生畏懼，因認被告甲○○涉犯刑法第三百零五條之恐嚇危害安全罪
    嫌。
二、按犯罪事實應依證據認定之，無證據不得推定其犯罪事實。不能證明被告犯罪者
    ，應諭知無罪之判決，刑事訴訟法第一百五十四條、第三百零一條第一項分別定
    有明文。又按事實之認定，應憑證據，如未能發現相當證據，或證據不足以證明
    ，自不能以推測或擬制之方法，為裁判基礎，最高法院四十年台上字第八六號判
    例可資參照。再按刑法第三百零五條之恐嚇罪，所稱以加害生命、身體、自由、
    名譽、財產之事，恐嚇他人者，係以使人生畏怖心為目的，而通知將惡害之旨於
    被害人而言；再者，所謂致生危害於安全，係指受惡害之通知者，因其恐嚇，生
    安全上之危險與實害而言，最高法院分別著有五十二年臺上字第七五一號判例及
    二十六年渝非字第十五號判例可資參照。
三、自訴人指訴被告甲○○持電擊棒係要恐嚇自訴人，惟訊據被告甲○○堅決否認有
    恐嚇危害自訴人安全之犯行，辯稱：伊並無恐嚇丁○○之意，伊拿電擊棒出來是
    叫他不要再打，否則伊要電他，只是要嚇他，並未電他等語。經查，據證人即自
    訴人之妻范玉琦證稱：「當時我在場，他們（自訴人、丙○○）口角時我就在場
    了，甲○○在旁有講話，但沒動手，甲○○是拿電擊棒，但沒用那打我夫。」等
    語（見原審八十九年四月二十日訊問筆錄）。證人朱美娟證稱：「：甲○○就拿
    電擊棒出去，後來丙○○怕她受傷叫她離開，李是要勸架，甲○○從頭到尾都沒
    有動手。」等語（見原審八十九年四月二十日訊問筆錄），衡諸當時被告甲○○
    之夫丙○○與自訴人丁○○正發生爭執，被告甲○○情急之下，拿出家中之電擊
    棒，應意在阻止自訴人繼續與其夫爭執，尚難認其有恐嚇危害自訴人安全之犯意
    ，顯與恐嚇危害安全罪之係以使人生畏怖心為目的，而通知將惡害之旨於被害人
    之構成要件不合。自訴人所述之證據，尚不足以證明被告甲○○確有恐嚇危害安
    全之犯行。此外，又查無其他積極證據，足認被告甲○○確有自訴人所指之犯行
    ，不能證明其犯罪。
四、原審以不能證明被告甲○○犯罪，而為其無罪之判決，經核並無不合。自訴人上
    訴意旨仍指被告甲○○有恐嚇危害安全之犯行，指摘原判決此部分不當，為無理
    由，應予駁回。
、至於臺灣桃園地方法院檢察署檢察官移送於原審之八十八年度偵字第一四四八六
    號丁○○等傷害一案，係因與本件同一事實，而移併本件自訴案，附予敘明。
據上論斷，應依刑事訴訟法第三百六十九條第一項前段、第三百六十四條、第三百六
十八條、第二百九十九條第一項前段，刑法第二條第一項前段、第二十八條、第二百
七十七條第一項、第五十五條、第四十一條第一項前段，罰金罰鍰提高標準條例第一
條前段、第二條，判決如主文。
中      華      民      國    九十      年      五      月      一      日
                              臺灣高等法院刑事第三庭
                                  審判長法  官  張  連  財
                                        法  官  張  傳  栗
                                        法  官  李  英  勇
右正本證明與原本無異。
不得上訴。
                                        書記官  倪  淑  芳
中      華      民      國    九十      年      五      月      二      日
附錄本案論罪科刑法條全文：
刑法第二百七十七條第一項
傷害人之身體或健康者，處三年以下有期徒刑，拘役或一千元以下罰金。


司法院資訊處製作；財團法人民間司法改革基金會備份。
